【裁判字號】    98,家訴,187
【裁判日期】    990113
【裁判案由】    履行協議
【裁判全文】
臺灣板橋地方法院民事判決             98年度家訴字第187號
原      告  甲○○
訴訟代理人  乙○○
被      告  丙○○
上列當事人間請求履行協議事件，於民國98年12月23日經言詞辯
論終結，本院判決如下：
    主      文
被告應給付原告新台幣壹佰捌拾萬捌仟元，及自民國98年8 月25
日起至清償日止按年息百分之五計算之利息。
訴訟費用由被告負擔。
    事      實
甲、原告方面：
一、聲明：如主文所示。
二、陳述：
（一）原告與被告於民國65年4 月11日結婚，婚後育有四名子女
      ，現均已成年。被告於婚後因於可口可樂公司就職後轉至
      指南客運至現職國光客運，其間以住於宿舍為由鮮少返家
      ，以致家中重擔均由原告負擔，其後雙方爭吵不斷，被告
      在外復有外遇，幾經原告相勸，被告依然故我，經雙方協
      議後，於91年11月29日簽定協議書，於協議書第二條約定
      被告每月10日支付原告新臺幣（下同）26,000元生活費及
      女兒賴玟燕每學期學雜費。
（二）詎被告僅依約給付自91年12月起至92年7 月為止共計八個
      月之費用，以及自93年7 月至93年11月為止按月給付6,00
      0 元之費用共計30,000元，其餘費用均未獲給付，屢經原
      告請求，被告仍置之不理。
（三）因兩造之女賴玟燕於93年6 月畢業，故被告自91年8 月起
      至93年6 月為止，每月應每給付26,000元，自93年7 月至
      98年8 月，每月應給付20,000元，總計為新台幣1,838,00
      0 元，扣除被告於此段期間所已給付之30,000元後，被告
      應給付原告1,808,000 元。
（四）為此，依協議書之約定提起本訴，求為如聲明所示之判決
      。
三、證據：提出戶籍謄本1 件、協議書影本1 件、分居協議書影
    本1 件為證。
乙、被告方面：
一、聲明：駁回原告之訴。
二、陳述：
（一）被告承認其與原告曾簽定上開協議書，約定被告應按月給
      付原告26,000元生活費及女兒賴玟燕每學期學雜費，其中
      賴玟燕之每月學雜費以6,000 元計算。惟被告自91年12月
      起至92年7 月為止有按月給付費用，另自93年7 月至93年
      11月為止有按月各給付6, 000元之費用。
（二）被告因生命受到原告威脅，加上原告常至被告上班地點擾
      亂，破壞車體或妨礙工作，為求工作安全，在原告之恐嚇
      要求下，始簽定上開協議書。
（三）被告按月繳付八個月費用後，因新資調降，扣除勞健保、
      房租、飲食費用後，所剩有限；且於91年6 月中旬，被告
      獲悉原告與友人張火旺同居，被告自不願再依約給付上開
      費用。
（四）原告在同居事件暴光後，竟將祖先牌位摔破丟棄，此種行
      為讓人心寒，而被告因自己薪水有限，無力支付至今，遂
      未能繼續付款。
三、證據：提出協議書影本1 件、扣繳暨免扣繳憑單影本3 件為
    證。
    理      由
一、原告主張其與被告為夫妻關係，婚後育有四名子女，現均已
    成年之事實，業據原告提出戶籍謄本1 件為證，並為被告所
    不爭執，自堪信為真實。
二、原告主張兩造於91年11月29日簽定協議書，且於協議書第二
    條約定被告每月10日支付原告26,000元生活費及女兒賴玟燕
    每學期學雜費，其中賴玟燕之每月學雜費以6,000 元計算，
    而賴玟燕嗣已於93年6 月自學校畢業之事實，業據原告提出
    協議書影本1 件為證，並為被告所自認，堪信為真實。
三、原告主張兩造簽定上開協議書後，被告僅依約給付自91年12
    月起至92年7 月為止共計八個月之費用，以及自93年7 月至
    93年11月為止按月給付6, 000元之費用共計30,000元，其餘
    費用均未獲給付，屢經原告請求，被告仍置之不理之事實，
    已為被告所不爭執，自應認為真實。
四、被告雖抗辯其係在原告之恐嚇要求下，始簽定上開協議書；
    且於91年6 月中旬，獲悉原告與友人張火旺同居，被告自不
    願再依約給付上開費用云云，然此為原告所堅詞否認，且按
    各當事人就其主張有利於己之事實，均應負舉證之責，故一
    方已有適當之證明者，相對人欲否認其主張，即不得不更舉
    反證，最高法院19年上字第2345號判例可資參照，本件原告
    就其主張之上開事實既已提出適當之證明，並經本院採認為
    真實，被告欲主張此一抗辯事實，即須再行舉證，然被告並
    未舉出任何證據以實其說，足認其於抗辯事實並無確實證明
    方法，僅以空言爭執，尚難認定其抗辯事實為真正，所辯應
    不足採，依本院調查之結果，自應認原告之主張為真實。
五、另被告所辯其按月繳付八個月後，因新資調降，扣除勞健保
    、房租、飲食費用後，所剩有限；且原告將祖先牌位摔破丟
    棄，此種行為讓人心寒，而被告因自己薪水有限，無力支付
    至今，遂未能繼續付款云云，此與被告是否負有依系爭協議
    書給付上開費用之義務，顯無關聯，自難執此作為解免其給
    付上開費用義務之理由。換言之，被告依約有為給付上開費
    用之義務，不得藉詞其因薪資調降及原告破棄祖先牌位而拒
    絕給付，是被告以前開情詞抗辯，為無理由，尚不足採。
六、關於被告應給付費用金額之計算：
    依系爭協議書約定，被告應自90年12月起按月於每月10日支
    付原告26,000元生活費及女兒賴玟燕每學期學雜費，其中賴
    玟燕之每月學雜費以6,000 元計算，被告僅依約給付自91年
    12月起至92年7 月為止共計八個月之費用，以及自93年7 月
    至93年11月為止按月給付6,000 元之費用共計30,000元，其
    餘費用均未獲給付，而賴玟燕於93年6 月自學校畢業。準此
    ，關於原告所請求自91年8 月起至98年8 月為止之被告積欠
    之費用金額，其中被告自91年8 月起至93年6 月為止，每月
    應每給付26,000元，自93年7 月至98年8 月為止，每月應給
    付20,0 00 元，二者總計為新台幣1,838,000 元，扣除被告
    於此段期間所已給付之30,000元後，被告應給付原告之金額
    為1,808, 000元。
七、按當事人間合法締結之契約，雙方均應受其拘束，除兩造同
    意或有解除原因發生外，不容一造任意反悔請求解約，最高
    法院19年上字第985 號判例可資參照。本件被告既與原告就
    原告生活費及女兒之學雜費給付方式達成協議，依當事人契
    約自由原則，被告自應依系爭協議書第二條約定內容履行。
    從而，原告本於系爭協議書之約定，請求被告給付1,808,00
    0 元，及自起訴狀繕本送達被告之翌日即98年8 月25日起至
    清償日止按年息百分之五計算之利息，為有理由，應予准許
    。
八、據上論結，本件原告之訴為有理由，依民事訴訟法第第78條
    ，判決如主文。
中    華    民    國    99    年    1     月    13    日
                  家事法庭  法  官  郭光興
以上正本係照原本作成
如對本判決上訴，須於判決送達後20日內向本院提出上訴狀
中    華    民    國    99    年    1     月    15    日
                            書記官  簡維萍

司法院資訊處製作；財團法人民間司法改革基金會備份。
